臺灣板橋地方法院民事裁定　　　　　　100年度事聲字第311號
異　議　人
即　債權人　萬泰商業銀行股份有限公司
法定代理人　盧正昕
異　議　人
即　債權人　大眾商業銀行股份有限公司
法定代理人　陳建平
相　對　人
即　債務人　徐嘉敏
上列當事人間聲請消費者債務清理事件，異議人即債權人對於民
國100年9月6日本院100年度司執消債更字第30號所為更生方案認
可之裁定聲明異議，本院裁定如下：
    主  文
異議駁回。
異議程序費用由異議人負擔。
    理  由
一、按關於更生或清算之程式，除本條例別有規定外，準用民事
    訴訟法之規定，消費者債務清理條例（下稱消債條例）第15
    條定有明文。復按，當事人對於司法事務官處理事件所為之
    終局處分，得於處分送達後10日之不變期間內，以書狀向司
    法事務官提出異議。司法事務官認前項異議有理由時，應另
    為適當之處分；認異議為無理由者，應送請法院裁定之。法
    院認第一項之異議為有理由時，應為適當之裁定；認異議為
    無理由者，應以裁定駁回之，民事訴訟法第240條之4第1至3
    項亦定有明文。次按，債務人有薪資、執行業務所得或其他
    固定收入，法院認更生方案之條件公允者，得不經債權人會
    議可決，逕依債務人之聲請或依職權以裁定認可更生方案，
    消債條例第64條第1 項定有明文。第按，消債條例之制定，
    乃為使負債務之消費者得依本條例所定程式清理其債務，保
    障債權人之公平受償，以謀求消費者經濟生活之更生，故除
    有消債條例第63條第1項、第64條第2項所定之情形外，法院
    得斟酌裁量認可更生方案。又法院逕行裁定認可更生方案前
    ，應將更生方案之內容及債務人之財產及收入狀況報告書通
    知債權人，並使債權人有陳述意見之機會，惟債權人所為之
    陳述，僅供法院判斷是否逕行裁定認可更生方案之參考，並
    無拘束法院之效力。
二、本件異議人大眾商業銀行股份有限公司（下稱大眾銀行）異
    議意旨略以：相對人即債務人於聲請更生後之民國99年薪資
    驟降為每月平均新臺幣（下同）21,000元，誠屬可疑，且扣
    除新北市最低生活費用11,832元後，債務人理應提出每期9,
    000 元之更生款項，始符情理。又債務人倘照現行個別一致
    性協商機制，獲最佳之方案即180期0利率，月付6,586 元，
    仍有悉數清償之可能，爰聲明異議，求為廢棄原裁定等語。
三、本件異議人萬泰商業銀行股份有限公司（下稱萬泰銀行）異
    議意旨略以：債務人更生方案所提清償成數，僅佔整體債務
    比例48.59％，清償金額僅576,000元，卻可免除61萬餘元之
    債務，實未衡平債權人與債務人之權利與義務。又債務人每
    月薪資為20,100 元，倘扣除新北市100年度每人每月最低生
    活費用11,832 元，尚餘8,268元可供其支配並償付生方案，
    如此方為公允，爰聲明異議，求為廢棄原裁定等語。
四、經查：
  (一)本件債務人前經本院於100年2月17日以100年度消債更字第9
    號裁定開始更生，並於開始更生程序後，提出履行期間8 年
    ，以每個月為1期，共分96期，每月清償6,000元，清償總額
    576,000元，清償成數為48.59％之清償方案。前開更生方案
    ，本院司法事務官認更生方案之條件公允，且債務人並無本
    條例第63條所定不應認可之消極事由存在，故依本條例第64
    條第1 項之規定，不經債權人會議可決，逕依職權以裁定就
    該更生方案予以認可等情，亦有本院100年度消債更字第9號
    更生事件卷、100 年度司執消債更字第30號更生執行卷宗暨
    卷附更生方案認可裁定可稽。
  (二)按債務人之更生方案應否准許，係以是否公允為斷，而所謂
    公允，應審酌債權人與債務人之利益衡平、債務人之償債能
    力與清償誠意以及社會公益等因素為綜合判斷，非以還款成
    數為判斷更生方案是否公允、適當、可行之唯一標準，倘其
    計算基礎，在審核債務人聲請前二年內之收入及支出，並酌
    留更生方案履行期間之必要生活費用後所得之數額，則償還
    金額及成數僅是藉由數字計算之中性結論，並非具有價值之
    判斷。本件更生方案之清償成數雖僅占總債權額之27.52%，
    惟按債務人之更生方案應否准許，係以是否公允為斷，而所
    謂公允，應審酌債權人與債務人之利益衡平、債務人之償債
    能力與清償誠意以及社會公益等因素為綜合判斷，非以還款
    成數為絕對標準。復按本條例之立法目的，係為使不幸陷入
    經濟困境之人得以清理債務、重建生活，並在清理過程中能
    保有符合人性尊嚴之最低基本生活，是更生方案之認可，應
    審酌除最低生活需求外，債務人能否負擔該方案之條件以及
    債權人與債務人間之權利義務關係是否公允。
  (三)本件相對人97年迄今任職於渥康國際股份有限公司，每月平
    均收入約為21,000元，有渥康國際股份有限公司在職證明書
    、97年1月至同年12月薪資列表附卷可稽（見100年度消債更
    字第9號卷第34頁-第35頁），依其提出之本院消費者債務清
    理事件財產及收入狀況說明書所示，每月必要支出包含房租
    5,500 元、水電瓦斯費1,300元、交通費1,000元、電話及生
    活用品醫療費用800元、膳食費5,500元，計14,100元，此與
    新北市政府公告之100年7月起每人每月最低生活費11,832元
    相去不遠，堪認聲請人已盡力於縮減支出增加還款金額，有
    履行之誠意。本院據上情審酌債務人之償債能力、清償誠意
    、債權人與債務人之利益衡平及社會公益等因素後，認聲請
    人之更生方案條件核屬公允、適當、可行，原裁定逕為認可
    ，於法自無不當之處。
五、綜上所述，本院司法事務官斟酌相對人所提上開更生方案，
    認其條件核屬公允、適當、可行。此外，又查無同條例第63
    條或第64條第2 項所定不應認可之消極事由存在，乃逕依同
    條例第64條第1 項裁定予以認可相對人所提更生方案，經核
    並無不合，異議人異議之理由洵非有據，應予駁回。爰依消
    費者債務清理條例第15條、民事訴訟法第240 條之4第3項後
    段，裁定如主文。
中    華    民    國    100   年    11    月    15    日
                  民事第二庭    法  官  吳振富
以上正本證明與原本無異。
如不服本裁定，應於裁定送達後10日內，以書狀向本院提出抗告
，並繳納抗告費新臺幣1千元。
中    華    民    國    100   年    11    月    15    日
                                書記官  吳語杰